【裁判字號】    97,上訴,1682
【裁判日期】    971209
【裁判案由】    違反毒品危害防制條例
【裁判全文】
臺灣高等法院高雄分院刑事判決        97年度上訴字第1682號
上  訴  人
即  被  告  乙○○
選任辯護人  柳聰賢律師
上列上訴人因違反毒品危害防制條例案件，不服臺灣屏東地方法
院96年度訴字第938 號中華民國97年8 月19日第一審判決（起訴
案號：臺灣屏地地方法院檢察署96年度偵字第2412號），提起上
訴，本院判決如下：
     主  文
上訴駁回。
     事  實
一、乙○○明知海洛因為毒品危害防制條例第2 條第2 項第1 款
    所定之第一級毒品，竟意圖營利而基於販賣第一級毒品海洛
    因牟利之犯意，於民國（下同）96年3 月5 日中午12時許，
    以新臺幣（下同）28,000元，在高雄市○○路向真實姓名、
    年籍均不詳之綽號「阿文」之成年男子購入第一級毒品海洛
    因一包後，在其與女友甲○○所共同居住、位於屏東縣里港
    鄉○○村○○路92-3號租屋處，將海洛因摻入葡萄糖，再利
    用磅秤秤重予以分裝置入長約5 公分、寬約3 公分之小夾鍊
    袋內，小夾鍊袋外包上一層衛生紙，纏以長度約3.3 公分之
    黑色膠帶或紅色膠帶後，在黑色膠帶外貼上其著甲○○記載
    「500 」字樣之標籤，表示該包以黑色膠帶裹好之海洛因對
    外售價500 元；紅色膠帶外則貼上其著甲○○記載「1000」
    字樣之標籤，表示該包以紅色膠帶裹好之海洛因對外售價10
    00元。嗣經警接獲一對男女在上開處所販賣毒品之線報後，
    於96年4 月3 日8 時30分許，持法院所核發之搜索票前往執
    行搜索，乙○○正準備騎乘機車外出，員警遂表明身分並執
    行搜索，扣得乙○○所有供販賣之海洛因20包（合計淨重14
    .13 公克、空包裝總重4.74公克）、電子磅秤1 台、注射針
    筒1 支、安非他命吸食器2 組、玻璃球2 個、吸管1 支、黑
    色及紅色膠帶共3 只、小夾鍊帶65個。
二、案經屏東縣警察局里港分局報告臺灣屏東地方法院檢察署檢
    察官偵查起訴。
     理  由
壹、證據能力部分：
一、按被告之自白，非出於強暴、脅迫、利誘、詐欺、疲勞訊問
    、違法羈押或其他不當方法，且與事實相符者，得為證據，
    刑事訴訟法第156 第1 項定有明文。本件被告乙○○於警詢
    中所為之自白，被告於原審之辯護人雖為被告於原審審理中
    辯稱係因為毒癮發作才自白，然經原審當庭勘驗被告於警詢
    時所錄製之光碟結果，除警詢筆錄第10頁所載：「（你為何
    要販賣毒品及施用海洛因？）因為我沒有工作，壓力很大，
    所以才要販賣毒品維生」這句話，與被告供稱之內容不符外
    ，其餘均大致相符，且被告於警詢中之陳述，雖然有時候緩
    慢，有時候小聲，有時候停頓許久才回答，但被告於回答警
    察的問題時，字句均很清晰，並沒有含糊不清的狀況，業經
    原審當庭勘驗無誤，有原審勘驗筆錄在卷可稽（見原審卷第
    72頁），被告在本院之辯護人雖以依警詢筆錄所載，警員對
    被告製作筆錄之時間僅短短45分鐘，不可能製作長達9 頁之
    筆錄，應係警員先打好筆錄，再命被告依筆錄照唸，被告在
    警詢時所述，應非出於自由意志，質疑該警詢筆錄之證據能
    力。惟據承辦警員蔡明貴於本院審理時到庭證稱：我們於開
    始製作筆錄前，已與被告談過，瞭解被告犯罪情節，且筆錄
    有很多格式可以引用，時間會節省許多，本案製作筆錄均有
    依被告之陳述記載等語，按警詢筆錄如首頁之詢問被告年籍
    、前科，告知權利及其他一些問話有一定之格式，自可引用
    而本案被告之警詢筆錄雖有9 頁，然涉及案情者僅有7 頁，
    是證人蔡明貴上開所陳，非不可採，且被告於檢察官偵查中
    亦供稱警察對伊並無刑求逼供之情形，故依上所述，可知被
    告於警詢中之自白並無毒癮發作之情形，且亦無其他違法偵
    訊之情事，從而，上開自白應有證據能力。
二、本案被告以外之人在審判外之言詞或書面陳述，不論屬傳聞
    證據，或法律規定例外之傳聞證據，因檢察官、被告及其辯
    護人均表示同意有證據能力，本院審酌該等等證據作成之情
    況，並無不當之情形，依刑事訴訟法第159 條之5 之規定，
    認為有證據能力，而得作為被告犯罪之證據。
貳、實體部分：
一、訊據上訴人即被告乙○○否認有上開所述之意圖營利而販入
    第一級毒品海洛因之犯行，辯稱：我沒有販賣海洛因，我向
    別人買海洛因回來後，會把相當於半支香菸的海洛因的量，
    包入黑色膠帶裏，上面標示500 ，然後把相當於整支香菸的
    海落因的量包入紅色膠帶裏，上面標示1000，這樣我自己施
    用時比較好分別云云。經查：
  (一)被告雖於原審及審理時否認有向「阿文」販入第一級毒品海
    洛因之犯行，惟被告已於警詢時供認：我於96年3 月5 日中
    午12時許，以28,000元，在高雄市○○路向綽號「阿文」之
    成年男子購入第一級毒品海洛因1 包，購入上開毒品是用來
    施用及販賣用的，毒品分裝塑膠吸管1 支只是用來分裝毒品
    的工具，毒品塑膠套是用來分裝海洛因，有價格1,000 元及
    500 元兩種等語（見警卷第5 至6 頁），且被告嗣於96年4
    月3 日檢察官偵訊中，經檢察官訊以：「警詢中所言是否實
    在？」，被告亦答稱：「警察問的問題我有照實回答」，明
    確表示警詢之陳述為實在，而被告於警詢中確曾供承販賣毒
    品海洛因之犯行，業經原審當庭勘驗被告警詢錄音光碟無誤
    ，已如前述，可見被告前開警詢中之自白係出於被告之自由
    意志，並無何因毒癮發作或依警員事先作好之筆錄照唸而為
    不實陳述之情形。又販賣第一級毒品在我國係處以重刑，此
    為一般國人所知悉，而被告受教育程度係高職畢業，有警詢
    調查筆錄可稽，係具有相當知識程度之人，其理應知悉若於
    警詢中供稱有販賣第一級毒品之犯行者，將有可能涉犯重罪
    ，然被告卻於警詢中為上開不利於己之供述，顯見其於警詢
    中所為之上開自白應屬可信。
  (二)關於扣案毒品等物為何人所有一節，被告先於警詢中供承均
    為其所有，嗣於96年4 月3 日偵訊中又改稱係「吳宏文」所
    有，再於原審審理時改稱為其所有等語，前後矛盾；又關於
    為何於警詢中坦承販毒，嗣後卻又否認一節，被告先於96年
    4 月3 日檢察官偵訊中稱係因「剛睡醒，迷迷糊糊的」，嗣
    於同月27日偵查中訊問時，改稱「當時剛睡醒，有吃海洛因
    ，頭昏昏的」等語，再於96年5 月8 日偵訊時改稱「因警察
    要我配合，當時我藥癮來了，人很不舒服」等語，復於原審
    審理中稱：「當時我犯毒癮很難過，希望配合後，警察可以
    讓我吸毒」、「我認為配合警察承認販毒後，警察可能讓我
    吸毒」、「我當時是藥癮發作，不是剛睡醒」等語；關於扣
    案膠帶上有「500 」、「1000」之標示，被告先於警詢及檢
    察官偵訊中均供稱「係其所標」，並解示其意；但於原審審
    理中，又改稱「不是其所標示，不知道該數字之意思」，於
    本院審理時又稱係其女友甲○○之字跡，而對於膠帶上標示
    「500 」、「1000」之意思，被告雖於檢察官偵查辯稱：「
    上開標示是為了方便自己施用海洛因，500 代表這些量可以
    用半支香菸，1000就是代表可以用1 支香菸」等語，但因被
    告於原審審理中又稱：「其以前是用加入香菸中之方式施用
    海洛因，後來改用成針筒注射，而扣案之針筒就是用來施打
    海洛因的」等語，可見膠帶上之標示與施用毒品方法無關，
    再者，苟如被告所辯，其係為方便其施用毒品之用而區別施
    用毒品之數量，則被告理應使用更簡便之方式或其他符號來
    標示，其捨棄更簡便或其他符號來標示之方式，而反以500
    及1000之阿拉伯數目來區別其施用毒品之量，顯然與常理有
    違，況且被告已於警詢中供稱：塑膠帶是用來分裝放海洛因
    ，有價格新臺幣1000元及500 元兩種等語（見警卷第5 頁）
    ，此益徵上開標示「500 」、「1000」是用以標示販賣毒品
    之價格無誤，被告上開諸多辯述，不只前後矛盾，且顯與事
    理有違，應不足採信。本院審理時證人甲○○雖證稱：該「
    500 」、「1000」之標示，是我的字跡，「1000」表示整支
    的，「500 」的表示一半，因為乙○○剛在學施用毒品，用
    以控制份量，並非要販賣等語，然證人甲○○係被告乙○○
    之同居女友，此經其2 人陳述在卷，則證人甲○○之證言難
    免有偏頗之虞，且其所證與被告在警詢時之自白不符，而以
    上開標示區分被告施用毒品之分量，與常情有違，業如前述
    ，又該貼紙上之阿拉伯數字縱為甲○○所為，仍無法解免被
    告有販賣毒品之意圖，是證人甲○○之證述，並無足取，而
    不能為被告有利之證明。
  (三)又上揭查扣之電子磅秤1 台、吸管1 支，經送驗結果，亦均
    沾有海洛因，有高雄醫學大學附設中和紀念醫院檢驗報告在
    卷可稽（見原審卷第39、40頁），倘如被告所辯，上開毒品
    係其欲吸食所用，則被告又何需準備電子磅秤1 台來秤量毒
    品之重量，況且被告已於警詢中供稱：塑膠吸管係用來分裝
    毒品的工具，磅秤則是我買毒品海洛因回來後，以葡萄糖摻
    入毒品時，要換算比利用的等語（見警卷第5 頁），足見上
    開電子磅秤1 台及塑膠吸管1 支係被告用以販賣毒品所用之
    物，可資用以佐證被告販賣毒品之犯行。又被告復於警詢中
    供承，其於購入扣案海洛因後，即加入葡萄糖稀釋，以讓數
    量變多等語，此亦可見其確有藉此手法增加可販賣毒品之數
    量而營利之意圖。
  (四)綜上各情，被告既已於警詢中坦承上開犯行，且本案復有扣
    案之供放置毒品用之黑色膠帶外面之「500 」標籤、紅色膠
    帶外面之「1000」標籤，以及上開沾有海洛因之電子磅秤1
    台及塑膠吸管1 支，以資補強其於警詢中之上開自白，足認
    本件事證明確，被告犯行應可認定，應依法論科。
二、按販賣毒品罪，並以販入毒品後再行賣出為要件，行為人如
    有販入毒品後販賣牟利之意圖，則其於販入毒品後，雖尚未
    賣出，仍應構成販賣毒品罪，是核被告乙○○在高雄市向真
    實姓名、年籍均不詳之綽號「阿文」之成年男子購入第一級
    毒品海洛因一包後，準備販售他人圖利之行為，係犯毒品危
    害防制條例第4 條第1 項之販賣第一級毒品罪。被告持有第
    一級毒品之行為，為販賣第一級毒品之犯行所吸收，不另論
    罪。被告所犯販入第一級毒品罪，法定刑為無期徒刑或死刑
    ，惟被告販入之數量遠不及所謂大盤商、中盤商，且僅有販
    入1 次，所為對他人及國家社會法益侵害之程度相對並非重
    大等情狀，縱對之科以最低度法定刑猶嫌過重，在客觀上以
    一般國民生活經驗法則為之檢驗，實屬情輕法重，當足引起
    一般人之同情，故本院認為顯有堪資憫恕之處，該部分應依
    刑法第59條規定予以酌減其刑。
三、原審因而適用毒品危害防制條例第4 條第1 項、第18條第1
    項前段、刑法第11條、第59條等規定，審酌被告為貪圖金錢
    利益，竟罔顧施用毒品對人體所生之危害，而販入第一級毒
    品，實有不該，惟念其前無任何犯罪前科，素行尚可，有臺
    灣高等法院被告前案紀錄表在卷可稽，且僅係高職畢業，所
    受教育程度不高等一切情狀，量處有期徒刑拾伍年。至扣案
    被告所有供販賣之海洛因20包，經送驗結果均含有海洛因成
    分，合計淨重14.13 公克、空包裝總重4.74公克，有法務部
    調查局96年4 月27日調科壹字第09623037320 號鑑定書在卷
    足憑（見偵查卷第42頁），其包裝袋已沾黏毒品成分，難以
    析離，應將其整體視為毒品，均應依毒品危害防制條例第18
    條第1 項規定諭知沒收銷燬。又扣案之電子磅秤1 台、吸管
    1 支，則沾有海洛因，有高雄醫學大學附設中和紀念醫院檢
    驗報告在卷可證，上開物品均難以與毒品析離，應將其整體
    視為毒品，依毒品危害防制條例第18條第1 項規定，亦應均
    予以沒收銷燬；另扣案得之注射針筒1 支、玻璃球1 個、黑
    色及紅色膠帶共3 只、小夾鍊帶65個等物品，均未沾有毒品
    ，及扣案之吸食器2 組、玻璃球1 個，雖沾有甲基安非他命
    ，有高雄醫學大學附設中和紀念醫院檢驗報告在卷可參，但
    均無法證明與販入毒品有關，明不予以沒收，其認事用法
    皆無不合，被告上訴否認有販賣毒品之意圖，而指摘原判決
    不當，非有理由，應予駁回。
四、被告被訴販賣第一級毒品海洛因予綽號「阿寶」者及綽號「
    阿牛」者部分，業經原審諭知無罪確定，故不再論列，附此
    明。
五、據上論斷，應依刑事訴訟法第368條，判決如主文。
本案經檢察官李門騫到庭執行職務。
中    華    民    國    97    年    12    月     9    日
                  刑事第四庭    審判長法  官   蕭權閔
                                      法  官   吳進寶
                                      法  官   陳吉雄
以上正本證明與原本無異。
如不服本判決應於收受本判決後10日內向本院提出上訴書狀，其
未述上訴理由者，並得於提起上訴後10日內向本院補提理由書
狀（均須按他造當事人之人數附繕本)「 切勿逕送上級法院」。
中    華    民    國    97    年    12    月    10    日
                                      書記官   郭蘭蕙
附錄本判決論罪科刑法條：
毒品危害防制條例第4條第1項
製造、運輸、販賣第一級毒品者，處死刑或無期徒刑；處無期徒
刑者，得併科新臺幣 1 千萬元以下罰金。
                                                      Ｆ


司法院資訊處製作；財團法人民間司法改革基金會備份。
